【裁判字號】    98,交聲,226
【裁判日期】    980824
【裁判案由】    違反道路交通管理處罰條例聲明異議
【裁判全文】
臺灣基隆地方法院交通事件裁定         98年度交聲字第226號
移送機關即
原處分機關  交通部公路總局臺北區監理所基隆監理站
異  議  人
即受處分人  乙○○
                    國民
上列受處分人因違反道路交通管理處罰條例案件，對於交通部公
路總局臺北區監理所基隆監理站中華民國98年7 月3 日所為之處
分（原處分案號：基監字第裁42-RB0000000號），聲明異議，本
院裁定如下：
    主  文
異議駁回。
    理  由
一、原處分意旨略以：異議人即受處分人（下稱異議人）乙○○
    騎乘車牌號碼AE8-406 號機車，於民國98年3 月12日3 時22
    分許，行經基隆市○○路與安一路口處闖紅燈，經基隆市警
    察局第四分局執勤員警當場攔停並製單舉發，異議人於舉發
    通知單上所載應到案日期98年3 月27日前向原處分機關提出
    申訴，嗣原處分機關仍認異議人有上開違規行為，乃依道路
    交通管理處罰條例第53條第1 項之規定，裁處異議人罰鍰新
    臺幣（下同）1800元，並依同條例第63條第1 項第3 款規定
    ，記違規點數3 點等語。
二、異議意旨略以：異議人當時騎乘機車行駛在基隆市○○路，
    欲往成功二路方向，行經西定路與安一路交叉路口時，異議
    人方向之號誌燈雖為紅燈，但同時顯示可以右轉之箭頭燈號
    ，所以異議人依規定右轉安一路，右轉後，異議人騎往待轉
    區，並待綠燈後右轉騎向成功二路方向。而異議人當時2 次
    連續右轉之動作在2 秒內即完成，舉發員警應未全程詳細目
    睹，僅看到異議人自安一路至成功二路上之最終結果，故判
    定異議人由西定路闖紅燈至成功二路上，本件員警豈能草率
    用肉眼目睹來判定異議人是否違法，為此請求撤銷原處分云
    云。
三、按「汽車駕駛人，行經有燈光號誌管制之交岔路口闖紅燈者
    ，處新臺幣1800元以上5400元以下罰鍰。」道路交通管理處
    罰條例第53條第1 項定有明文。且依同條例第63條第1 項第
    3 款規定，另應併記違規點數3 點。
四、經查：
  (一)上揭事實，業據證人即本件舉發違規員警甲○○於本院調查
    時證述：伊當時在值勤，並駕駛巡邏車行經基隆市○○路，
    伊於前方約9.4 公尺處看到異議人闖紅燈，當時異議人從西
    定路往成功二路方向騎機車行駛，過了西定路與安一路交岔
    路口，當時伊之行向為綠燈，故異議人方向一定是紅燈，不
    能直行闖紅燈，伊即趨前將異議人攔停，異議人當場辯稱未
    闖紅燈，而係自西定路右轉安一路，再由安一路右轉成功二
    路，惟伊當下未看到異議人右轉安一路，再右轉成功二路之
    動作，且伊駕駛巡邏車速度很慢，異議人車速亦不快，伊確
    定異議人並未2 段式右轉等語綦詳（詳本院98年7 月29日訊
    問筆錄）。從而，觀之證人甲○○就舉發異議人闖紅燈之過
    程、情節詳述明確，而證人甲○○係執行勤之員警，其對交
    通違規取締受有專門訓練，且以證人與異議人素不相識，亦
    無怨隙，應無甘冒自身觸犯偽證罪之風險而設詞誣攀異議人
    之理。再交通警員製單舉發違反道路交通處罰條例所列之違
    規事實，本質上係公務員依法執行職務之行為，如有枉法構
    陷或為不實記載之行為，亦需負擔嚴厲之刑事責任，國家並
    以此擔保公務員能忠實執行職務，如無其他證據顯示舉發警
    員有誤認或故意構陷之情事時，應認證人甲○○上開證述，
    應屬可採。
  (二)又員警稽查違反道路交通安全規則之各種違規行為，本有不
    同之執行方法，就超速、酒醉駕車之酒測值而言，固非輔以
    科學工具，實難僅憑執勤者之五官知覺判斷之；惟就本件「
    闖紅燈」違規行為而言，單憑執勤者之目擊即可確定；且執
    行勤務警員製單舉發違反道路交通管理處罰條例所列之違規
    事實，本質上為行政處分，係公務員基於職務上權力，依法
    就特定之具體事件所為具有公法上效果之單方行政行為，基
    於公務員為公法上行為具有公信力之原則，該行政處分當可
    被推定為真正，其據以依法處分之事實認定亦為真正無誤。
    本此公信原則，立法者以道路交通管理處罰條例第92條第3
    項之授權，賦予行政機關訂定違反道路交通管理事件統一裁
    罰基準及處理細則，使執勤員警得當機處分，以達其維護交
    通秩序、安全之行政目的，故員警舉發各項道路交通違規事
    由，倘受限於交通違規事實發生之即時性、急迫性，而由員
    警依其親身見聞經過，填製通知單並舉發汽車駕駛人交通違
    規事實，且於事後到庭接受法院訊問，並給予異議人當面質
    疑之機會，亦屬法之所許。異議人就該證人所述見聞經過之
    真實性倘有質疑，除依法定交互詢問程序加以檢驗外，亦不
    得僅因證人之個人身分、地位或與當事人之關係而謂其不得
    作證，或憑己意指為必須代以其他特定之證據方法，此在證
    人業已具結願依偽證罰則擔保證言可信之場合，尤屬當然。
    上開證人即承辦員警甲○○業就本件違規事實證述明確，異
    議人復無法就該執勤員警之舉發可能錯誤，提出相關證據以
    供調查，則執勤員警甲○○基於維護交通秩序、公眾安全職
    責所為之舉發，自應受合法、正確之推定，從而，異議人闖
    紅燈之違規事實堪可認定。
  (三)綜上，原處分機關依道路交通管理處罰條例第53條第1 項、
    第63條第1 項第3 款規定及違反道路交通管理事件統一裁罰
    標準及處理細則之規定，裁處異議人罰鍰1,800 元、併計違
    規點數3 點，核無違誤。本件異議人之異議為無理由，應予
    駁回。
五、據上論斷，應依道路交通案件處理辦法第19條，裁定如主文
    。
中    華    民    國    98    年    8     月    24    日
                    交通法庭法  官  黃梅淑
以上正本證明與原本無異。
對於本件裁定如有不服，應於收受送達後5 日內，向本院提出抗
告書狀，敘述抗告之理由，抗告於臺灣高等法院。
中    華    民    國    98    年    8     月    24    日
                            書記官  盧鏡合


司法院資訊處製作；財團法人民間司法改革基金會備份。
